【裁判字號】    90,訴緝,16
【裁判日期】    900629
【裁判案由】    偽造文書等
【裁判全文】
臺灣臺南地方法院刑事判決                            九十年度訴緝字第一六號
    公  訴  人  臺灣台南地方法院檢察署檢察官
    被      告  甲○○
右列被告因偽造文書等案件，經檢察官提起公訴（八十六年度偵字第三二四０號），
本院判決如左：
    主  文
林天鍚無罪。
    理  由
一、公訴意旨略以：被告林天鍚原係盈和機械股份有限公司（下稱盈和公司）副總經
    理，於民國八十一年任職期間，持盈和公司及負責人廖武祥之印章，至台北市○
    ○○路崇友實業股份有限公司（下稱崇友公司），領取崇友公司簽發用以支付盈
    和公司貨款之世華聯合商業銀行面額新台幣（下同）六十三萬元支票一紙，竟意
    圖為自己不之所有，將該支票侵占入己，並盜用盈和公司及廖武祥之印章為背書
    後，於八十一年五月初持向不知情之丙○○調借現款，自行花用，因認被告林天
    鍚涉犯刑法第二百十六條、第二百十條之行使偽造之私文書罪嫌及同法第三百三
    十六條第二項之業務侵占罪嫌。
二、本件公訴人認被告涉有前揭罪嫌，無非係以右揭犯罪事實，業據盈和公司之代表
    人廖武祥指述甚詳，並有支票影本一紙在卷可稽，又被告於八十一年五月初，持
    該紙支票向丙○○調現時，被告之名片印有盈和公司副總理名銜一情，復據證人
    丙○○證述無訛等為其主要之論據。訊據被告林天鍚固坦承伊係盈和公司之副總
    理，並於前揭時、地向崇友公司領用該紙支票後，蓋用盈和公司及廖武祥之印章
    背書向丙○○調現之事實，惟堅決否認有行使偽造私文書及業務侵占之犯行，辯
    稱：盈和公司僅負責生產製造，伊負責銷售，盈和公司對外之業務及款項均由伊
    負責處理，客戶支付之貨款由伊收取後，再將盈和公司應得之款項交付於廖武祥
    ，伊不但保有盈和公司及負責人廖武祥之印章，且係有權使用該等印章等語。
三、按犯罪事實應依證據認定之，無證據不得推定其犯罪事實。又不能證明被告犯罪
    者，應諭知無罪之判決，刑事訴訟法第一百五十四條、第三百零一條第一項分別
    告犯罪者，應諭知無罪之判決，刑事訴訟法第一百五十四條、第三百零一條第一
    項分別定有明文。又告訴人之告訴，本以使被告受刑事訴追為目的，故其陳述是
    否與事實相符，自應調查其他證據，以資審認，苟其所為攻擊之詞，尚有瑕疵，
    則在此瑕疵未予究明以前，即不能遽採為斷罪之基礎，最高法院五十二年台上字
    第一三００號、六十一年台上字第三０九九號判例可資參照。且事實之認定，應
    憑證據，如未能發現相當證據，或證據不足以證明，自不能以推測或擬制之方法
    ，為裁判基礎；認定犯罪事實，所憑之證據，雖不以直接證據為限，間接證據亦
    包括在內，然無論直接或間接證據，其為訴訟上之證明，須於通常一般之人均不
    致於有所懷疑，而得確信其為真實之程度者，始得據之為有罪之認定，倘其證明
    尚未達到此一程度，而有合理性懷疑之存在時，即無從為有罪之認定，此亦有最
    高法院四十年台上字第八六號、七十六年台上字第四九八六號分別著有判例可資
    參照。
四、經查：
（一）證人即前崇友公司之業務負責人許礦鎮到庭證稱：「（是否知道廖武祥及被告
      之關係？）知道，業務都是被告在處理，貨款及工程款一些財務亦都是被告在
      處理。廖武祥並沒有出來處理過業務的事情。」等語（參本院九十年五月十日
      訊問筆錄），又於偵查中證述：「（你知否林天鍚與盈和公司之關係？）應該
是合夥關係，但都是林天鍚與我們接觸，錢也是林天鍚來領」等語（參八十五
      年十月二十二日偵訊筆錄，在八十五年偵緝字第六０六號卷第二十八頁背面）
      。
（二）證人丁○○於偵查中證述：「（你們能證明何事？）八十一年四月間林天鍚來
      跟我分租辦公室，都是做停車場機件，我都跟林天鍚收費，我與林天鍚也有生
      意往來，貨單關於停車場機件都是下給他，我貨單的單據都是盈和公司單據，
      但都是林天鍚代表．．．貨錢均是去交給他，我有看過廖武祥來辦公室跟林天
      鍚收錢」等語（參八十五年十二月十日偵訊筆錄，在八十五年偵緝字第六０六
      號卷第四十一頁背面及第四十二頁正面）。
（三）證人丙○○到庭證稱：「（是否知道被告與廖武祥之間的關係？）廖武祥是負
      責工廠的生產及製造，被告是對外的業務及負責所有的財務。資金的調度也是
      被告在負責，提出票貼往來紀錄一份，這些都是被告在處理，廖武祥從都有出
      來與我接觸過。另提出桃園地院債權憑證一份，後來這些債務也是被告給付給
      我。」等語（參本院九十年五月十日訊問筆錄），且於偵查中證述：「（你們
      能證明何事？）．．．據我所知盈和公司是幫林天鍚做代工，而且盈和公司供
      貨均是林天鍚拿來的。」等語（參八十五年十二月十日偵訊筆錄，在八十五年
      偵緝字第六０六號卷第四十二頁正面）。
（四）證人周明貴於偵查中證述：「（你們能證明何事？）我是幫盈和公司做配件，
      我與他們有生意往來，從八十一年間開始，是與林天鍚接洽的，廖武祥並沒有
      與我接洽，貨款大部分是向林天鍚收，有一次到公司去收，廖武祥說我應該向
      林天鍚收，他只做停車場底座而已．．．。」等語（參八十五年十二月十日偵
      訊筆錄，在八十五年偵緝字第六０六號卷第四十一頁背面）。
（五）證人即盈和公司前業務經理乙○○到庭證稱：「（對你在台北地檢察署偵訊中
      之陳述有何意見？）廖武祥有授權給被告在台北的業務，公司給付別人的貨款
      及工程款都是被告在處理，他有保管公司大小章及廖武祥的印章。」等語（參
      本院九十年五月十日訊問筆錄）。
（六）綜上所述，足徵(1)盈和公司對外之業務及財務均係由被告林天鍚負責處理；(2)
      對內盈和公司代表人廖武祥確曾向被告收取貨款；(3)廖武祥授權被告在台北處
      理盈和公司之業務，並保管盈和公司及負責人廖武祥印章等情應甚明確，核與
      被告前揭所辯相符。另衡諸常情，被告如單純為盈和公司之副總經理，豈有為
      盈和公司清償積欠證人廖武祥債款之理？廖武祥焉有於客戶周明貴向其收取貨
      款之際，向客戶陳稱應向副總理林天鍚收取之理？且廖武祥業已於八十六年二
      月十八日死亡，有法務部戶役政連結作業系統一紙在卷足憑，本院亦無從傳喚
      以調查其指訴是否與事實相符，而前開支票影本及名片上之名銜僅能證明被告
      自承之部分，尚難據此推論被告之前揭犯行。據上，被告所辯，尚堪採信，本
      件依調查所得之證據資料，顯未達通常一般之人均不致於有所懷疑，而得確信
      被告確有行使偽造私文書及業務侵占犯行為真實之程度，而尚存有合理之懷疑
      。此外，復查無其他積極證據足資認定被告有何公訴人所指犯行，揆諸前開法
      條規定及判例意旨，本件不能證明被告犯罪，自應諭知被告無罪之判決。
據上論斷，應依刑事訴訟法第三百零一條第一項，判決如主文。
中      華      民      國      九十    年      六    月      二十九    日
                                        臺灣臺南地方法院刑事第三庭
                                            審判長法  官
                                                法  官
                                                  法  官
右正本證明與原本無異。
如不服本裁定，應於裁定送達後五日內向本院提出抗告狀（應附繕本）。
                                                  書記官
中      華      民      國      九十    年      六    月      二十九    日


司法院資訊處製作；財團法人民間司法改革基金會備份。
